臺灣高雄地方法院刑事判決　　　　　　　96年度訴字第4366號
公　訴　人　臺灣高雄地方法院檢察署檢察官
被　　　告　甲○○
上列被告因毒品危害防制條例案件，經檢察官提起公訴（96年度
毒偵字第7875號），本院判決如下：
    主  文
甲○○施用第一級毒品，處有期徒刑柒月。
    事  實
一、甲○○前因施用毒品案件，經本院裁定送勒戒處所觀察、勒
    戒後，認無繼續施用毒品之傾向，而於民國95年2 月15日執
    行完畢釋放出所，並由臺灣高雄地方法院檢察署檢察官於95
    年2 月22日以95年度毒偵緝字第47號為不起訴處分確定。詎
    其猶未悛悔，於觀察、勒戒執行完畢釋放後5 年內，基於施
    用第一級毒品之犯意，於96年7 月17日下午3 時20分許接受
    採尿回溯120 小時內之某時，在不詳地點，以不詳方式，施
    用第一級毒品海洛因1 次。嗣因為列管毒品人口經警通知前
    往採尿送驗而悉上情。
二、案經高雄縣政府警察局林園分局報告臺灣高雄地方法院檢察
    署檢察官偵查起訴。
    理  由
一、訊據被告甲○○矢口否認有何施用海洛因之行為，經查：
（一）被告因係列管毒品人口，經警通知而於96年7 月17日下午
      3 時20分許，在高雄縣政府警察局林園分局接受採尿，所
      採檢體經送以酵素免疫分析法（EIA） 初步篩檢，再以氣
      相層析質譜儀法（GC/MS） 確認結果，呈嗎啡陽性反應，
      此有列管毒品人口尿液檢體採集送驗紀錄表（檢體編號：
      470） 及正修科技大學超微量研究科技中心檢驗報告（報
      告編號：R00-0000-000）附卷可稽（該等書面資料業經檢
      察官及被告同意作為證據，本院審酌其作成之情況，未見
      有何不適當之情形，是依刑事訴訟法第159 條之5 規定得
      為證據）。而關於當時採尿之過程，是被告到警局後填寫
      資料，並拿2 個瓶子給被告，被告先尿在其中1 瓶，再分
      裝為2 瓶，如此尿液較為均勻，尿瓶是全新未使用過，使
      用時才會打開瓶蓋，採尿後是被告自己封瓶，尿瓶在送驗
      前均保存在冰箱內，送驗之尿液確為被告之尿液等情，業
      經證人即進行採尿之警員王勝裕於96年12月6 日本院審判
      時證述明確，由此可認本件送驗之尿液，確係被告未受污
      染之尿液無訛。
（二）按初次吸食或施打煙毒及麻醉藥品者，經人體代謝作用於
      8 小時之內，即有約80％之量排出，24小時之後，續有約
      剩餘量之90％再排出，72時之後仍有殘餘量排出，吸食或
      施打者個人體質不同，其排出時間亦會有所差異，尤其成
      癮者（抗藥性強）其於吸食後120 小時內所採之尿液，配
      合較具公信力之儀器（如氣相質譜儀）仍可能被檢測出等
      情，業經憲兵司令部80年3 月25日 (80) 鑑驗字第0999號
      函述明確。又目前常用檢驗尿液中是否含有毒品反應之方
      法，有免疫學分析法和層析法兩類，尿液初步檢驗係採用
      免疫學分析法，由於該分析法對結構類似之成分，亦可能
      產生反應，故初步檢驗呈陽性反應者，需採用另一種不同
      分析原理之檢驗方法進行確認，大部分地方衛生單位所採
      用之另一種方法為Toxi-Lab分析法（屬薄層層析法），經
      行政院衛生署認可之檢驗機構則採用氣相層析質譜儀（GC
      /MS） 分析法，以氣相層析質譜儀分析法進行確認者，均
      不致產生偽陽性反應等情，亦經行政院衛生署管制藥品管
      理局92年6 月20日管檢字第0920004713號函述明確。本件
      被告所採尿液經以氣相層析質譜儀法確認結果既呈嗎啡陽
      性反應（施用海洛因者，經人體代謝後呈嗎啡反應），有
      如上述，足見被告確於該次採尿往前回溯最多120 小時內
      ，應曾有施用過海洛因甚明，被告矢口否認犯行，應非可
      採。
（三）至於被告提出其於96年7 月25日、96年11月1 日分別前往
      高雄市立民生醫院進行體格檢查之體格檢查表各1 份，其
      中尿液檢查結果雖無毒品成分反應，然而，施用毒品後最
      多經過120 小時即會因人體代謝作用而排出，業無前述，
      是96年7 月25日及96年11月1 日之檢查結果，充其量僅能
      認定被告於該等日期回溯120 小時內並無施用毒品，此與
      被告於96年7 月17日下午3 時20分許為警採尿回溯120 小
      時內有無施用毒品，兩者欠缺關連性（施用毒品之人未必
      會持續不間斷一再施用毒品），並不足為有利被告之認定
      。另被告自稱其於96年10月3 或4 日曾因交通違規被查獲
      進而採尿，而請本院審酌是否調閱該份資料以查明其並未
      施用毒品一節，經查96年10月3 或4 日縱有採尿，充其量
      僅能認定被告有無於96年10月3 或4 日回溯120 小時內施
      用毒品之事實，此與被告有無於96年7 月17日下午3 時20
      分許為警採尿回溯120 小時內施用毒品，亦欠缺關連性，
      尚無調查之必要，附此敘明。
（四）再者，被告有如前開事實欄所列前科紀錄，此有臺灣高等
      法院被告前案紀錄表附卷可稽，堪認被告確於觀察、勒戒
      執行完畢釋放後5 年內，再犯本件施用第一級毒品之罪。
      本件事證明確，被告犯行堪以認定，自應依法論科。
二、核被告所為，係犯毒品危害防制條例第10條第1 項之施用第
    一級毒品罪。被告持有海洛因之低度行為為其施用之高度行
    為所吸收，毋庸另論。茲審酌被告前因施用毒品案件經觀察
    、勒戒後，猶未悛悔而再為本件施用毒品犯行，足見其毒癮
    匪淺，且於犯後矢口否認犯行，態度不佳，不宜從輕量處有
    期徒刑6 月之最低刑度，然念及毒品戒絕確實不易，且施用
    毒品乃戕害自身健康而未直接危害他人，亦不宜諭知過重之
    刑罰，以及其犯罪之手段、所生危害等一切情狀，量處如主
    文所示之刑，以資懲儆。
據上論斷，應依刑事訴訟法第299 條第1 項前段，毒品危害防制
條例第10條第1 項，判決如主文。
本案經檢察官乙○○到庭執行職務。
中　　華　　民　　國　　96　　年　　12    月　   11　 日
                  鳳山刑事第二庭  審判長法　官   林水城
                                        法  官   楊筑婷
                                        法  官   譚德周
以上正本證明與原本無異。
如不服本判決應於收受本判決後10日內向本院提出上訴書狀，並
應敘述具體理由，如未敘述上訴理由者，應於上訴期間屆滿後20
日內補提理由書狀於本院（均須按他造當事人之人數附繕本）「
切勿逕送上級法院」。
中　　華　　民　　國　　96　　年　　12　　月　　11　　日
　　　　　　　　　　　　　　　　　      書記官   林雅婷
附錄法條：
毒品危害防制條例第10條第1項
施用第一級毒品者，處 6 月以上 5 年以下有期徒刑。
